臺灣高等法院刑事裁定
110年度聲字第1900號
聲明異議人  
即  被  告  陳志忠




                    （現於法務部○○○○○○○○強制戒治中）
上列聲明異議人即被告因違反毒品危害防制條例案件，對於本院
110年度毒抗字第433號，中華民國110年3月31日所為之裁定，聲
明異議，本院裁定如下：
    主  文
聲明異議駁回。                                         
    理  由
一、聲明異議意旨略以：
　㈠聲明異議人即被告（下稱被告）陳志忠於民國110年3月29日
    新店戒治所附設勒戒所「有無繼續施用毒品傾向證明書」及
    「有無繼續施用毒品傾向評估標準紀錄表」中，關於第2大
    項臨床評估部分中，關於多重毒品濫用「有」計10分，對此
    項評估結果提出異議，被告於本案中係僅施用第一級毒品海
    洛因，並無施用其以外之任何毒品，且入所時尿液毒品檢驗
    「無藥物反應」計0分，且被告係自行報到執行勒戒處分，
    由此可證被告悔改戒毒之心，被告雖有其他種類之毒品前科
    ，但均已是十幾年前之案件，往後就只施用單一種毒品，此
    有毒品犯罪相關司法紀錄可證，關於多重毒品濫用應為「無
    」計0分始為恰當，因此項評估計分已嚴重影響被告是否繼
    續戒治之結果，懇請鈞院詳酌明鑒。
　㈡又評估標準修正後，如依新標準重新評估，有合於刑法第2條
    第3項所稱「保安處分之裁判確定後，未執行或執行未完畢
    ，而法律有變更，不施以保安處分者，免其保安處分之執行
    」，檢察官應本於職權停止強制戒治之執行，釋放被告，如
    檢察官未為前述處理，被告得依刑事訴訟法第484條規定，
    向諭知該裁判之法院，對檢察官所為強制戒治之執行指揮聲
    明異議，以資救濟，附此敘明。
　㈢綜上所述，被告僅使用單一種類毒品，絕無欺瞞，且被告係
    真心悔改，懇求鈞院改正評估結果，依刑法「從新從輕，有
    利被告」之原則，停止被告戒治之執行，讓被告得以早日返
    家奉養照顧年老體弱之母親等語。
二、按受刑人或其法定代理人或配偶以檢察官執行之指揮為不當
    者，得向諭知該裁判之法院聲明異議，刑事訴訟法第484條
    定有明文。又執行機關對於審判機關所為之裁判，並無審查
    內容之權，故裁判是否違法，並非執行機關所得過問，是聲
    明異議之對象，應係檢察官之執行指揮行為，而非檢察官據
    以指揮執行之裁判，故所稱「檢察官執行之指揮不當」，係
    指檢察官有積極執行指揮之違法及其執行方法有不當等情形
    而言；檢察官如依確定判決、裁定指揮執行，即無執行之指
    揮違法或其執行方法不當之可言，至於原確定判決、裁定，
    是否有認定事實錯誤或違背法令之不當，應循再審或非常上
    訴程序以資救濟，尚無對之聲明異議之餘地（最高法院108
    年度台抗字第79號裁定意旨參照）。
三、經查：
　㈠被告前因施用毒品案件，經臺灣新北地方檢察署檢察官以109
    年度毒偵字第2953號、110年度聲戒字第13號聲請強制戒治
    ，經臺灣新北地方法院以110年度毒聲字第188號裁定被告入
    戒治處所施以強制戒治，其期間為6個月以上，至無繼續強
    制戒治之必要為止，但最長不得超過1年，被告不服提起抗
    告，再經本院以110年度毒抗字第433號裁定抗告駁回，有上
    開刑事裁定書在卷可參（見本院卷第15至22頁），是上開強
    制戒治案件，係依臺灣新北地方法院以110年度毒聲字第188
    號裁定所為，準此，本案「諭知該裁判之法院」係臺灣新北
    地方法院（最高法院106年度台抗字第305號裁定意旨參照）
    。依本案「聲明異議」之字面文義而言，本院既非諭知上開
    強制戒治裁定之法院，就前開執行處分指揮聲明異議並無管
    轄權。況被告上開案件業已確定（見本院卷第23頁），具有
    實質之確定力，非經非常上訴或其他適法程序予以撤銷或變
    更，不得再行爭執，檢察官依法據以執行，要無不當。故被
    告就此部分誤向本院所為形式上為聲明異議之主張，亦與法
    不合。
　㈡綜上所述，被告以本院為諭知裁判之法院，向本院聲明異議
    ，即非合法，且原確定裁定非刑事訴訟法第484條所定得聲
    明異議，本院亦無從予以審究。揆諸上開規定，被告以前詞
    循聲明異議程序請求救濟，為無理由，應予駁回。
據上論斷，應依刑事訴訟法第486條，裁定如主文。 
中　　華　　民　　國　　110  　年　　 5  　月　 17　　日
                  刑事第二十五庭審判長法　官  邱滋杉
                                      法　官  文家倩
                                      法　官  黃翰義
以上正本證明與原本無異。
如不服本裁定，應於收受送達後五日內向本院提出抗告狀。
                                      書記官  邱鈺婷
中　　華　　民　　國　　110 　年　　6 　　月　　10　　日